臺灣臺中地方法院刑事判決　　　　　　　96年度訴字第2437號
公　訴　人　臺灣臺中地方法院檢察署檢察官
被　　　告　乙○
　　　　　　　　　　現羈押於臺灣台中看守所
上列被告因偽造文書等案件，經檢察官提起公訴（96年度偵字第
13083號），被告於準備程序中就被訴事實為有罪之陳述，受命
法官於聽取當事人之意見後，由本院合議庭裁定由受命法官獨任
以簡式審判程序判決如下：
    主  文
乙○共同偽造公文書，足以生損害於公眾及他人，累犯，處有期
徒刑壹年捌月。扣案偽造之「法務部臺中地檢署服務證」壹枚、
「臺中地檢署監管科收據」壹張，均沒收。
    事  實
一、楊凌前於民國92年間，因竊盜案件，經台灣苗栗地方法院以
    92年度易字第301號判處有期徒刑1年確定，於94年3月5日執
    行完畢。猶不知悔改，透過報紙分類廣告與綽號「阿強」、
    真實姓名年籍不詳之成年男子共同基於意圖為自己不法所有
    之詐欺取財、偽造公文書、行使偽造特種文書、公然冒用公
    務員官銜之犯意聯絡，共組詐欺集團，利用一般民眾對於檢
    察機關偵辦案件之流程大多不甚熟悉、接獲自稱檢察機關公
    務員之來電均會信以為真並聽從其指示辦理之心理，而以偽
    造檢察機關公文書及冒稱為檢察機關公務員方式，達到詐騙
    他人財物之目的，並推由楊凌負責出面向被害人收取款項，
    可從中獲取每次詐騙金額百分之零點六之利潤。楊凌遂於96
    年5月10日在台北市台北火車站附近，將自己照片交予「阿
    強」，由「阿強」在不詳地點，偽造貼有楊凌照片、表示楊
    凌係「台中地檢署監管科書記官林偉民」之「法務部台中地
    檢署服務證」1張，隔日於台北市台北火車站附近將該偽造
    之服務證交付予楊凌。嗣「阿強」於96年5月23日10時40分
    許，撥打電話予甲○○○，向甲○○○佯稱伊為台中地檢署
    王檢察官，甲○○○之個人資料遭詐騙集團持向復華銀行開
    戶，戶頭內有不法所得新台幣（下同）60萬元，要求甲○○
    ○由自己帳戶內提領30萬元交予法院監管云云，致甲○○○
    陷於錯誤，於同日至第一銀行其開立之帳戶提領30萬元現金
    ，隨後另一名自稱「鄭大隊長」之不詳姓名成年男子再以電
    話與甲○○○相約於同日13時45分許，在台中市○○○路與
    復興路口「燦坤3C賣場」前交付監管款項。該詐騙集團成員
    見甲○○○已受騙，旋聯絡楊凌至台中市○○○路821號「
    萊爾富超商」內接收偽造之「台中地檢署監管科收據」（上
    有偽造之「檢察行政處鑑」、「法務部... 台北執行署」公
    印文」）傳真1紙（其內容係表示台中地檢署已收受甲○○
    ○所交付監管之現金30萬元之意旨），囑楊凌於收取30萬元
    現金後，將上開偽造之「台中地檢署監管科收據」交予甲○
    ○○以達取信之目的。楊凌遂依約前往上開約定地點，在該
    不特定多數人均得共見共聞之場所，公然冒用公務員之官銜
    ，向甲○○○佯稱其係台中地檢署之「書記官林偉民」，並
    向甲○○○出示上開偽造之「法務部台中地檢署」服務證而
    行使之，足生損害於台灣台中地方法院檢察署對於所屬人員
    管理及職務執行之正確性，及「林偉民」本人，並致甲○○
    ○因而陷於錯誤，誤認楊凌確係「林偉民書記官」，準備將
    現金30萬元交付楊凌。所幸甲○○○因認交付金額甚鉅，要
    求員警陪同前往，員警立即要求楊凌出示身分證件，因而當
    場查獲，並自楊凌隨身背包內扣得上開偽造之「臺中地檢署
    監管科收據」1紙（未及行使）。
二、案經台中市警察局第三分局報請台灣台中地方法院檢察署檢
    察官偵查起訴。
    理  由
一、上開犯罪事實，業經被告楊凌迭於警詢、偵訊及本院行準備
    程序時坦承不諱，核與證人即被害人甲○○○於警詢時指訴
    之情節相符，復有甲○○○開立於第一銀行之活期儲蓄存款
    存摺影本、現場監視錄影器翻拍照片在卷，及偽造之「法務
    部臺中地檢署服務證」1枚及「臺中地檢署監管科收據」1張
    扣案可資佐證，足認被告自白，與事實相符，堪予採信。本
    件事證明確，被告犯行堪以認定。
二、核被告楊凌所為，係犯刑法第216條、第212條之行使偽造特
    種文書罪（指行使偽造之「法務部台中地檢署」服務證部分
    ）、第159條之公然冒用公務員官銜罪、第339條第3項、第1
    項之詐欺取財未遂罪，及同法第211條之偽造公文書罪（指
    偽造「臺中地檢署監管科收據」部分）。被告偽造公印及偽
    造公印文之行為，係偽造公文書之部分行為，其偽造特種文
    書後復持以行使，偽造之低度行為應為行使之高度行為所吸
    收，均不另論罪。被告就上開犯行，與「阿強」等（含自稱
    「鄭大隊長」者）間有犯意之聯絡及行為之分擔，為共同正
    犯。被告以一施用詐術之行為，同時偽造公文書、行使特種
    文書及公然冒用公務員官銜，並詐取被害人甲○○○之財物
    未遂，而觸犯數罪名，為想像競合犯，應依刑法第55條規定
    從一較重之偽造公文書罪。被告已實行詐欺之犯罪行為而不
    遂，為未遂犯，依刑法第25條第2項之規定減輕其刑。又被
    告有如犯罪事實欄所示刑案之執行情形，此有台灣高等法院
    被告全國前案紀錄表在卷可按，其受有期徒刑之執行完畢後
    ，5年內再犯本案有期徒刑以上之罪，為累犯，應依刑法第
    47 條第1項之規定加重其刑。其刑有加重減輕事由，應依法
    先加後減之。爰審酌被告甫因提供人頭帳戶之詐欺案件，經
    台灣苗栗地方法院檢察署提起公訴（見卷附台灣高等法院被
    告全國前案紀錄表），猶未知警惕，利用一般民眾對於檢察
    機關人員執行職務公信力信賴之心理，而以偽造公文書及冒
    充公務員之方式遂行其詐騙行為，手段至為惡劣，惟念及被
    告於本件犯罪之角色分工上，較諸「阿強」等人尚居於較次
    要之地位，暨其犯後均坦承犯行，態度尚稱良好等一切情狀
    ，量處如主文所示之刑，並定其應執行之刑。扣案偽造之「
    法務部臺中地檢署服務證」1枚、「臺中地檢署監管科收據
    」1 張，均係被告或共犯所有供本件犯罪所用之物，此據被
    告供承明確，均依刑法第38條第1項第2款規定宣告沒收。又
    上開偽造之物，既均經本院宣告沒收，其上偽造之印文自無
    再依刑法第219條規定重複諭知沒收之必要，附予敘明。
據上論斷，應依刑事訴訟法第273條之1第1項、第299條第1項前
段，刑法第28條、第25條第2項、第159條、第211條、第212條、
第216條、第339條第3項、第1項、第38條第1項第2款，判決如主
文。
本案經檢察官丙○○到庭執行職務
中　　華　　民　　國　　96　　年　　8 　　月　　17　　日
                      台灣台中地方法院刑事第二庭
                              法  官  陳姵君
以上正本證明與原本無異
如不服本判決應於送達後10日內向本院提出上訴狀
                              書記官　莊金屏
中　　華　　民　　國　　96　　年　　8 　　月　　17　　日
附錄本案論罪科刑法條全文：
刑法第159條
公然冒用公務員服飾、徽章或官銜者，處 5 百元以下罰金。
刑法第211條
偽造、變造公文書，足以生損害於公眾或他人者，處1年以上7年
以下有期徒刑。
刑法第212條
偽造、變造護照、旅券、免許證、特許證及關於品行、能力服務
或其他相類之證書、介紹書，足以生損害於公眾或他人者，處1
年以下有期徒刑、拘役或3百元以下罰金。
刑法第216條
行使第210條至第215條之文書者，依偽造、變造文書或登載不實
事項或使登載不實事項之規定處斷。
刑法第339條
意圖為自己或第三人不法之所有，以詐術使人將本人或第三人之
物交付者，處5年以下有期徒刑、拘役或科或併科1千元以下罰金
。以前項方法得財產上不法之利益或使第三人得之者，亦同。
前二項之未遂犯罰之。
